【裁判字號】    92,上訴,888
【裁判日期】    920708
【裁判案由】    違反槍砲彈藥刀械管制條例
【裁判全文】
臺灣高等法院高雄分院刑事判決                    九十二年度上訴字第八八八號
    上訴人
    即被告    甲○○
  指定辯護人  本院公設辯護人  孫妙岑
右上訴人因違反槍砲彈藥刀械管制條例案件，不服臺灣高雄地方法院九十二年度訴緝
字第九號中華民國九十二年四月二日第一審判決（起訴案號：臺灣高雄地方法院檢察
署九十年度偵字第一六七一三號），提起上訴，本院判決如左：
      主  文
上訴駁回。
      事  實
一、甲○○曾於民國（以下同）八十七年四月間，因犯違反槍砲彈藥刀械管制條例案
    件，經台灣高雄地方法院以八十七年訴字第一七一七號判處有期徒刑一年四月，
    現發回更審中，尚未確定，詎仍不知悔改，明知可發射子彈，具有殺傷力之改造
    金屬玩具手槍，係槍砲彈藥刀械管制條例管制之違禁物，竟未經許可，於九十年
    七月間許，在高雄市新興區○○○路附近取得可發射子彈，具殺傷力之仿ＢＥＲ
    ＥＴＴＡ廠半自動手槍改造之金屬玩具手槍一支，用以自衛防身。嗣於九十年七
    月十四日十七時許攜帶上開改造之金屬玩具手槍至高雄縣大社鄉○○路一０三巷
    三號「龍鄉ＫＴＶ」停車場內。嗣警接獲線報得知甲○○持有改造槍枝欲交易，
    前往查緝，在甲○○所駕駛向李漢孝借用之車牌號碼ＹＣ－九五五五號自小客車
    駕駛座下方，當場查獲並扣得前開改造之金屬玩具手槍一支及改造子彈半成品十
    五顆。
二、案經高雄市政府警察局移送台灣高雄地方法院檢察署檢察官偵查起訴。
      理  由
一、訊之上訴人甲○○矢口否認持有前述可發射子彈具有殺傷力之改造金屬玩具手槍
    ，辯稱：於車內查獲之該改造手槍一支及子彈半成品十五顆，均係當日與我同時
    前往查獲地點之車主李漢孝所有，並非我所有，我只有在車上看過該槍枝，查獲
    當日我係向李漢孝借車，我於警訊中所言均係依據李漢孝的陳述而為，並不實在
    ，我看到警察時沒有跑云云。經查：
（一）右揭持有可發射子彈具有殺傷力之改造金屬玩具手槍之事實，業據上訴人甲○
      ○於警訊中坦承：「（問：警方所起出的該批槍彈是何人所有﹖）答：都是我
      的」「我是拿來防身自衛用」等語不諱（見九十年七月十五日警訊筆錄）；上
      訴人於偵查中仍坦承：「（問：九十年七月十四日十九時許，警察在你駕駛
      ＹＣ－九五五五號車中扣得改造子彈及手槍一把﹖）答：是．．．我在大立百
      貨模型店買的，買來後我把槍管拿給『豬公』的人，問他有無熟的廠幫我改造
      ．．拿槍是要自保」等語不諱（見九十年七月十五日偵查筆錄），且案發當時
      查獲之員警張明証在原審陳稱：之前得到線報的內容顯示甲○○持有槍枝要前
      往交易，線民有提供車輛的特徵，我們在現場附近埋伏等到該部車子出現，該
      車開出去又開回來，之後等到支援警力到達時才採取行動，我去停車場準備進
      行盤查，只發現被告一人在旁邊，被告看到我們到立刻就逃跑，而且把鑰匙丟
      在地上等語無訛（見九十一年一月二日原審訊問筆錄），復有當場查獲之改造
      手槍一枝、子彈半成品十五顆扣案可證，及照片二幀在卷足稽。又經原審當庭
      播放上訴人甲○○於警訊時之錄音帶勘驗，該錄音帶內容核與警訊筆錄上訴人
      甲○○所陳述之內容一致，且製作筆錄之警員訊問被告時語氣平和，並無強暴
      、脅迫或以其他不法手段取供情事，有九十二年三月十九日原審審理筆錄在卷
      可稽，顯見上訴人甲○○於警訊時之陳述係在其自由意志下所為，應堪認定。
      參諸上訴人甲○○於原審審理時自承「子彈不能擊發，是無用之物。」「（問
      ：既然槍不是你的，為何會知道子彈不能用？）我有看過。」惟查子彈是否能
      擊發，無法以肉眼分辨，該槍枝和子彈若非上訴人甲○○所有，其豈能知悉子
      彈不能擊發？顯見上訴人甲○○前揭辯詞，已難信採。
（二）證人李漢孝於原審陳稱：九十年七月十四日下午一、二點時，被告向我借車，
      我開車過去載他，去高雄縣大社鄉、左營楠梓地區找朋友，一直找到下午六、
      七點左右，在旗楠公路附近的交流道叫我下車，他說去找朋友，我不方便出現
      在那裡，因此我就表示在附近吃飯等他等語（見九十一年一月二日及九十二年
      二月十九日原審訊問筆錄），核與上訴人甲○○所稱：我打電話給他說我要向
      朋友拿錢，他就帶我去，我們在車上等朋友，我問他肚子餓不餓，他說會餓，
      我就請他去附近吃飯，我獨自一人等朋友，我在車上就有看到東西了等語（見
      九十二年二月十九日原審訊問筆錄）相符，足證上訴人甲○○於遭警逮捕時係
      獨自一人在龍鄉ＫＴＶ停車場，證人李漢孝在附近吃飯。上訴人甲○○於被逮
      捕時已係晚間七時用餐時刻，若非上訴人甲○○故意支開李漢孝，為何不二人
      共用晚餐後再一起去找朋友？若非上訴人甲○○有不可為人知之事在進行，何
      以不方便李漢孝在場，參以證人李漢孝從無前科，其與上訴人甲○○又素無仇
      怨，證人李漢孝實無設詞誣陷上訴人甲○○之理。
（三）上訴人甲○○於看到警察後立刻將鑰匙丟在地上就逃跑，且立即向警方表明前
      揭扣案物係其所有一情，業據證人張明証於原審陳述屬實，衡諸常情，上訴人
      甲○○稱係到該處訪友，乃一正常之交際行為，如非心虛，為何見到警察就跑
      ，且上訴人甲○○向他人借車，怎可將鑰匙丟棄？況車主仍在附近吃飯，稍後
      如何向車主交代？均見其情虛之處，故上訴人甲○○之行為與常情有違，顯示
      其前揭扣案槍枝確處於上訴人甲○○實力支配下之事實，才會見警就逃跑，故
      上訴人甲○○前開翻異之詞，顯與實情不符，難以採信。
（四）扣案之手槍一枝經送內政部警政署刑事警察局鑑定結果，認係仿「ＢＥＲＥＴ
      ＴＡ」廠半自動手槍製造之玩具手槍，換裝土造金屬槍管改造而成之改造手槍
      ，機械性能良好，可擊發適用之子彈，認具殺傷力，有該局於九十年八月八日
      出具之刑鑑字第一七二四六七號鑑驗通知書一紙在卷可參。又原審復函請內政
      部警政署刑事警察局以實際測試方式鑑識上開槍枝之殺傷力程度，復經該局於
      九十年十一月十四日以（九十）刑鑑字第二０九四三九號覆知：送鑑槍枝管制
      編號0000000000號槍枝係仿BERETTA廠半自動手槍製造之金屬玩具
      手槍，其槍管已換裝土造金屬槍管，經實際裝填適用之子彈（以玩具金屬彈殼
      加裝底火、玩具槍底火片二片（替代火藥）及直徑約4.7ｍｍ、重約0.51克之
      鋼珠組合而成）試射結果，測得其發射速度為三一一公尺＼秒，計算其動能為
      二四‧六六焦耳，單位面積動能為一四二‧二三焦耳＼平方公分等語。而依該
      局所附殺傷力之相關數據，於依日本科學警察研究所之研究結果或該局對活豬
      作射擊測試結果，凡彈丸單位面積動能達二十焦耳＼平方公分或二十四焦耳＼
      平方公分，即足以穿入人體皮膚或穿入豬隻皮內層，而本案經送鑑定之扣案槍
      枝試射之單位面積動能為一四二‧二三焦耳，顯已超越上開數值，該槍具殺傷
      力之事實無庸置疑。
（五）上訴人甲○○辯稱槍枝上有證人李漢孝之指紋，聲請將前開槍枝送請指紋採驗
      及鑑定，經原審將扣案之槍枝及子彈送高雄市政府警察局刑事鑑識中心採驗指
      紋，經該局於九十二年三月十三日以高市警鑑字第０九二００一五六九七號函
      知：送鑑改造九二手槍一支、子彈十五顆，經以氰丙烯酸酯法處理後，未發現
      有可資比對之指紋，亦不足為有利上訴人甲○○之證明。
    綜上所述，因上訴人甲○○於警訊及偵查中自白扣案改造手槍為其購得所有，事
    証明確，上訴人甲○○所辯係嗣後翻異卸責之詞，不足採信，其犯行已堪認定。
二、上訴人甲○○未經許可持有改造金屬玩具手槍之行為，係犯槍砲彈藥刀械管制條
    例第十一條第四項所定未經許可持有其他可發射子彈，具殺傷力之改造金屬玩具
    手槍罪。又所謂「模型槍」係指：原設計非供殺敵、物，而使用特殊（空包）子
    彈，可供田徑比賽起始信號或供以嚇退野獸，或供射擊訓練等用途之金屬材質「
    槍枝」，非一般廠商為供觀賞或作樣品所製造之各類「槍枝模型」，亦非為市售
    之各類「玩具槍」，「改造模型槍」係由「模型槍」改造而成，且具有殺傷力之
    槍枝；另槍砲彈藥刀械管制條例第十一條第一項所稱「其他可發射金屬或子彈具
    有殺傷力之各式槍砲」，泛指該條例第四條第一項第一款列舉以外，其他可發射
    金屬或子彈具殺傷力之槍砲而言，業經內政部警政署刑事警察局（九○）刑鑑字
    第八三六九七號函釋在案，而扣案之槍枝，係由玩具金屬手槍改造而成，業如前
    述，自屬槍砲彈藥刀械管制條例第十一條第四項未經許可持有其他可發射子彈具
    殺傷力之改造金屬玩具手槍，而非係模型槍。公訴人認為上訴人甲○○與綽號「
    豬公」之不詳姓名男子共犯槍砲彈藥刀械管制條例第十條第一項未經許可改造模
    型槍罪，然扣案槍枝應係可發射子彈具殺傷力之改造金屬玩具手槍，並非係模型
    槍，已如前述，又上訴人甲○○固有自白扣案槍枝係交予綽號「豬公」之男子改
    造而成，惟未提供其他線索及聯絡方式供警方查證，業據證人張明證證陳屬實，
    且查無其他證據證明被告有改造手槍之行為，故此部分僅有其自白，尚難即憑以
    佐證其確有與綽號「豬公」者共同改造前開扣案槍枝之事實，因與起訴上訴人甲
    ○○持有前開改造金屬玩具手搶之基本社會事實同一，本院自應予審究，並變更
    起訴法條，附此明。
三、原審變更起訴法條，適用槍砲彈藥刀械管制條例第十一條第四項，刑法第十一條
    前段、第四十二條第二項、第三十八條第一項第一款、罰金罰鍰提高標準條例第
    二條、現行法規所定貨幣單位折算新台幣條例第二條規定，並審酌上訴人甲○○
    前於八十七年四月間，因槍砲彈藥刀械管制條例案件，經原審法院以八十七年訴
    字第一七一七號判處有期徒刑一年四月，現發回更審中，尚未確定，此有臺灣高
    等法院被告國前案紀錄表在卷足按，本件與前案相隔二年，本件應係另行起意，
    與前案無連續關係，其明知槍枝、子彈屬高度危險之物品，非經主管機關許可不
    得擅自持有，以維社會大眾安全與良善秩序，竟仍無故持有具殺傷力之改造手槍
    及子彈，嚴重影響社會治安，且犯後猶設詞圖卸毫無悔意，惟念其並無持以犯案
    等一切情狀，量處有期徒刑一年六月，併科罰金新臺幣六萬元，並諭知罰金如易
    服勞役，以銀元三百元即新臺幣九百元折算一日。並說明扣案之上開改造金屬玩
    具手槍一支（槍枝管制編號：0000000000號），係屬違禁物，依刑法
    第三十八條第一項第一款之規定宣告沒收之理由。及說明扣案子彈十五顆，其中
    十二顆認均係由玩具金屬彈殼加裝底火而成，惟不具彈頭、火藥等子彈完整結構
    ，認均不具殺傷力；餘三顆認均係玩具槍金屬空彈殼，送鑑證物子彈十五顆，認
    均非為子彈之主要零組件（此有前引之內政部警政刑事警察局九十年十一月十四
    日以（九十）刑鑑字第二０九四三九號函可稽），故非屬違禁物，其不另宣告沒
    收之理由。及說明原槍砲彈藥刀械管制條例第十九條第一項所規定之強制工作，
    已於九十年十一月十四日經立法院修正總統令公布刪除，其未依上訴人甲○○行
    為時之法律宣告其強制工作之理由。經核原判決認事用法並無不合，量刑亦屬適
    當，上訴人甲○○上訴否認犯罪，為無理由，應予駁回。
四、上訴人甲○○經合法傳喚無正當理由於審判期日不到庭，依法不待其陳述而逕行
    判決。
據上論結，應依刑事訴訟法第三百六十八條、第三百七十一條，判決如主文。
本案經檢察官張金塗到庭執行職務。
中      華      民      國    九十二    年      七      月      八      日
                              臺灣高等法院高雄分院刑事第九庭
                                  審判長法官  張明松
                                        法官  任森銓
                                        法官  張盛喜
右正本證明與原本無異。
如不服本判決應於收受本判決後十日內向本院提出上訴書狀，其未述上訴理由者，
並得於提起上訴後十日內向本院補提理由書狀（均須按他造當事人之人數附繕本)「
切勿逕送上級法院」。
                                      書記官  楊茱宜
中      華      民      國    九十二    年      七      月      八      日
附錄本案論罪科刑法條全文：
槍砲彈藥刀械管制條例第十一條
未經許可，製造、販賣或運輸第四條第一項第一款所稱其他可發射金屬或
子彈具有殺傷力之各式槍砲者，處五年以上有期徒刑，併科新臺幣一千萬
元以下罰金。
未經許可，轉讓、出租或出借前項所列槍砲者，處三年以上十年以下有期
徒刑，併科新臺幣七百萬元以下罰金。
意圖供自己或他人犯罪之用，而犯前二項之罪者，處無期徒刑或七年以上
有期徒刑，併科新臺幣一千萬元以下罰金。
未經許可，持有、寄藏或意圖販賣而陳列第一項所列槍砲者，處一年以上
七年以下有期徒刑，併科新臺幣七百萬元以下罰金。
第一項至第三項之未遂犯罰之。


司法院資訊處製作；財團法人民間司法改革基金會備份。
